臺灣臺中地方法院民事判決　　　　　　　95年度訴字第3078號
原　　　告　丙○○
　　　　　　乙○○
共　　　同
訴訟代理人　張慶達律師
被　　　告　甲○○
上列當事人間請求損害賠償事件，經本院刑事庭移送前來，本院
於民國96年1月5日言詞辯論終結，判決如下：
    主  文
被告應給付原告丙○○新台幣柒拾壹萬玖仟陸佰肆拾貳元，及自
民國九十五年八月十九日起至清償日止，按年息百分之五計算之
利息。
被告應給付原告乙○○新台幣捌拾肆萬肆仟柒佰貳拾柒元，及自
民國九十五年八月十九日起至清償日止，按年息百分之五計算之
利息。
原告其餘之訴駁回。
訴訟費用由被告負擔二分之一，餘由原告等負擔。
本判決原告丙○○勝訴部分，於原告丙○○以新台幣貳拾肆萬元
供擔保後，得假執行。
本判決原告乙○○勝訴部分，於原告乙○○以新台幣貳拾捌萬元
供擔保後，得假執行。
原告其餘假執行之聲請駁回。
    事實及理由
壹、程序方面：
    按訴狀送達後，原告不得將原訴變更或追加他訴，但擴張或
    減縮應受判決事項之聲明者，不在此限。民事訴訟法第255
    條第1項第3款定有明文。本件原告起訴時，就扶養費部分係
    請求被告應給付原告丙○○新台幣（下同）1,378,569元、
    給付原告乙○○1,650,886元。嗣於本案審理中，就請求扶
    養費部分各減縮為請求三分之一，核屬減縮應受判決事項之
    聲明，依前揭法律規定，應予准許，先此敘明。
貳、實體方面：
一、原告起訴主張：被告於93年5月29日上午，駕駛車牌號碼6R
    －8922號之自用小客車（休旅車），搭載透過網路所結識之
    未滿18歲少女賴婉綺，隨後又接載賴婉綺之友人蔡利鷹上車
    。被告於駕車途中向賴婉綺、蔡利鷹二人表示欲帶同彼二人
    至台南遊玩等語，然賴婉綺及其友人賴利鷹二人均明確表示
    拒絕之意。詎被告竟仍繼續駕車前行，且於同日下午6時許
    ，駕車行經賴婉綺、蔡利鷹所指定位於台中縣太平市○○路
    之盧姓友人住處時，亦無任何停車之舉動，致賴婉綺認為被
    告確有將其載往台南之意思而急欲下車，乃直接向被告陳稱
    ：伊過去曾有跳車經驗，如再不停車，伊就要跳車等語，並
    一再示意被告靠右停車。賴婉綺並隨即在其所坐之該車右前
    乘客座上，先轉身面對椅背採跪坐姿勢，雙手則扶住椅背上
    之頭枕位置，再將左腳伸出車窗踏於該車右側外部之長型腳
    踏板上，復順勢將身體挪出車外，以手攀扶車頂置物架，而
    使其得以完全站立於車外。被告竟仍以為賴婉綺僅係出於玩
    笑心態，認為其不致墜車，故並未及時將車靠右暫停於路旁
    ，或採取其他適當之防免措施，致賴婉綺在被告繼續行車途
    中，果真墜車掉落於台中縣太平市○○路352號前之路旁，
    經送醫急救，仍因頭部挫傷導致顱內出血，延至93年6月8日
    凌晨零時30分許不治死亡。原告丙○○、乙○○為被害人賴
    婉綺之父母，為此依侵權行為之法律關係，訴請被告賠償。
    茲就原告所受損害臚列如下：
  (一)原告乙○○部分：
  (1)醫療費：賴婉綺頭部挫傷致顱內出血送醫治療，於93年5月
    29日至93年6月8日住院期間，支出醫療費共計678元。
  (2)殯葬費：原告乙○○因賴婉綺死亡，共支出殯葬費75,330元
    。
  (3)扶養費：原告乙○○為56年1月4日出生，賴婉綺15歲死亡，
    倘於賴婉綺滿20歲有扶養能力時，原告乙○○年滿42歲，依
    台灣地區歷年居民平均餘命表，尚有餘命40.17年，依90年
    度扶養親屬寬減額74,000元計算，按霍夫曼計算法扣除中間
    利息，原告有3位女兒，所得請求三分之一之扶養費用為
    550,295元。
  (4)精神慰撫金：原告乙○○自小撫育其女賴婉綺，呵護倍至，
    聽聞愛女發生此意外，內心悲慟不已，原冀望望女成鳳，將
    來有所依靠，無奈白髮人送黑髮人。況賴婉綺住院期間生死
    不明，原告身心備受煎熬，爰請求150萬元之精神慰撫金。
  以上原告乙○○所請求之金額合計2,126,303元。
  (二)被告丙○○部分：
  (1)扶養費：原告丙○○為50年1月20日出生，倘於賴婉綺滿20
    歲有扶養能力時，原告丙○○年滿48歲，依台灣地區歷年居
    民平均餘命表，尚有餘命30.91年，依90年度扶養親屬寬減
    額74,000元計算，按霍夫曼計算法扣除中間利息，原告有3
    位女兒，所得請求三分之一之扶養費用為459,523元。
  (2)精神慰撫金：原告丙○○自小撫育其女賴婉綺，呵護倍至，
    聽聞愛女發生此意外，內心悲慟不已，原冀望望女成鳳，將
    來有所依靠，無奈白髮人送黑髮人。況賴婉綺住院期間生死
    不明，原告身心備受煎熬，故請求150萬元之精神慰撫金。
  以上原告丙○○所請求之金額合計1,959,523元。
  並聲明：(1)被告應給付原告丙○○1,959,523元；給付原告乙
    ○○2,126,303元，及自起訴狀繕本送達被告翌日起至清償
    日止，按年息5%計算之利息。(2)願供擔保，請准宣告假執行
    。
二、被告則以：伊為油漆工，尚未結婚，對原告之請求沒有意見
    ，但沒有能力支付。伊願意先賠償醫療費及喪葬費用。
  並聲明：原告之訴駁回。
三、得心證之理由：
  (一)經查，被告於93年5月29日上午，駕駛車牌號碼6R－8922號
    之自用小客車（休旅車），搭載透過網路所結識之未滿18歲
    少女賴婉綺，隨後又接載賴婉綺之友人蔡利鷹上車。被告於
    駕車途中向賴婉綺、蔡利鷹二人表示欲帶同彼二人至台南遊
    玩等語，然賴婉綺及其友人賴利鷹二人均明確表示拒絕之意
    。詎被告竟仍繼續駕車前行，且於同日下午6時許，駕車行
    經賴婉綺、蔡利鷹所指定位於台中縣太平市○○路之盧姓友
    人住處時，亦無任何停車之舉動，致賴婉綺認為被告確有將
    其載往台南之意思而急欲下車，乃直接向被告陳稱：伊過去
    曾有跳車經驗，如再不停車，伊就要跳車等語，並一再示意
    被告靠右停車。賴婉綺並隨即在其所坐之該車右前乘客座上
    ，先轉身面對椅背採跪坐姿勢，雙手則扶住椅背上之頭枕位
    置，再將左腳伸出車窗踏於該車右側外部之長型腳踏板上，
    復順勢將身體挪出車外，以手攀扶車頂置物架，而使其得以
    完全站立於車外。被告以為賴婉綺僅係出於玩笑心態，認為
    其不致墜車，故並未及時將車靠右暫停於路旁，或採取其他
    適當之防免措施，致賴婉綺在被告繼續行車途中，果真墜車
    掉落於台中縣太平市○○路352號前之路旁，經送醫急救，
    仍因頭部挫傷導致顱內出血，於93年6月8日凌晨零時30分許
    不治死亡之事實，有台中地檢署94年度偵續字第249號過失
    致死案件之訊問筆錄可稽。且被告上開過失致死犯行，業經
    本院95年度交易字第328號刑事判決判處被告有期徒刑6月在
    案。是被告駕車未謹慎注意車上乘客安全，其過失行為致賴
    婉綺於死亡之事實，自堪信為真實。
  (二)被告對其過失行為致賴婉綺於死亡之事實並不否認，且對於
    原告之請求沒有意見，但稱伊無能力支付，僅表示願先賠償
    醫療費及喪葬費用等語。
  (三)按「因故意或過失，不法侵害他人之權利者，負損害賠償責
    任」；「不法侵害他人致死者，對於支出醫療及增加生活上
    需要之費用或殯葬費之人，亦應負損害賠償責任。被害人對
    於第三人負有法定扶養義務者，加害人對於該第三人亦應負
    損害賠償責任。」；「不法侵害他人致死者，被害人之父、
    母、子、女及配偶，雖非財產上之損害，亦得請求賠償相當
    之金額」。民法第184條第1項前段、第192條第1項、第2項
    、第194條分別定有明文。
    本件被告駕車本應注意車上乘客安全，且依當時狀況，並非
    不能注意，竟疏於注意，以致肇事，致賴婉綺墜車死亡，被
    告行為顯有過失，且被告過失行為與賴婉綺死亡間具有相當
    因果關係甚明。而原告二人係賴婉綺之父母，業經原告提出
    戶籍謄本為證，且為被告所不爭執，堪信為真實。從而，原
    告依侵權行為之法律關係，請求被告負損害賠償責任，自屬
    有據。茲就原告請求各項及金額，審究如下：
  1.原告乙○○部分：
  (1)醫療費用部分：原告乙○○主張賴婉綺因本件事故受傷導致
    顱內出血，其自93年5月29日起至93年6月8日止於國軍台中
    總醫院治療，支出醫療費用678元。經查原告乙○○請求之
    醫療費用，核屬賴婉綺接受醫療之必要費用，且原告乙○○
    請求之醫療費用均已扣除全民健康保險給付部分，而被告對
    於醫療費用部分亦不爭執，故原告請求上開之醫療費678元
    部分，業已提出國軍台中總醫院之醫療費用收據影本3張為
    證，自應准許。
  (2)殯葬費部分：按殯葬費為收殮及埋葬費用，其賠償範圍應以
    實際支出之費用為準，且應斟酌被害人當地之習俗、被害人
    之身分、地位及生前經濟狀況決定之（最高法院92年度台上
    字第1135號判決意旨參照）。原告乙○○主張因賴婉綺死亡
    ，共支出殯葬費75,330元，並提出收據影本7張、殯葬費用
    明細表1份為證。經查，本院審酌賴婉綺係78年9月13日生，
    死亡時15歲，及其家庭經濟狀況，認原告乙○○於賴婉綺之
    喪禮過程，所支出︰喪葬服務費4,000元、祭祀用菜碗
    3,100元、化妝費1,500元等共8,600元；台中市殯葬管理
    所使用規費23,800元（火化8,000元；遺體冷凍12,000元；
    化妝室600元；丙級禮廳1,600元；丙級冷氣1,600元。）；
    往生錢660元、誦經及法會費用（頭七、完七）1,320元；
    太平間費用10,950元；塔位30,000元，以上合計
    75,330元，均屬現有一般社會習俗辦理喪葬過程通常之支出
    ，按死者之身分、喪家之經濟狀況，在習俗上核屬相當，應
    為必要費用。故原告乙○○請求被告賠償之殯葬費75,330元
    ，應予准許。
  (3)扶養費用部分：查原告乙○○係56年1月4日生，其女賴婉綺
    15歲死亡，於滿20歲有扶養能力時，原告乙○○滿42歲，依
    台灣地區歷年居民平均餘命表，尚有餘命40.17年，原告乙
    ○○主張按90年度扶養親屬寬減額每年74,000元計算，依霍
    夫曼計算法扣除中間利息，則原告乙○○應受扶養費用為
    1,655,116元【計算式：〔74,000元×22.0000000（此為應
    受扶養40年之霍夫曼係數）+74,000元×0.17×（
    22.0000000－00.0000000）〕=1,655,116元，元以下四捨五
    入。】，又原告乙○○之子女除賴婉綺之外，尚有賴佩瑜、
    賴思羽二人，有原告乙○○提出之戶籍謄本在卷可憑，並為
    被告所不爭執，則其扶養義務人為三人，賴婉綺所負之扶養
    義務為三分之一，故原告乙○○得請求被告賠償之扶養費為
    551,705元（計算式：1,655,116元÷3＝551,705元。），而
    原告乙○○請求被告賠償金額為550,295元，尚未逾此範圍
    ，自應准許。
  (4)慰撫金部分：按慰撫金之賠償須以人格權遭遇侵害，使精神
    上受有痛苦為必要，其核給之標準固與財產上損害之計算不
    同，然非不可斟酌雙方身分、資力與加害程度，及其他各種
    情形核定相當之數額，最高法院51年台上字第223號著有判
    例可資參照。故人格權遭遇侵害而受有精神上之痛苦，於請
    求賠償精神慰撫金時，其核給之標準須斟酌實際加害情形、
    受害程度、被害人之身分、地位與加害人之經濟情況等關係
    定之。本件原告乙○○主張賴婉綺為其愛女，自小呵護倍至
    ，原冀望望女成鳳，將來有所依靠。今賴婉綺因被告過失致
    死，其精神上受有重大痛苦，爰請求被告賠償150萬元之精
    神損害。本院斟酌兩造之身分、地位、資力、加害情形及受
    害程度等情，認原告請求之精神慰撫金以50萬元為適當，逾
    此部份，應予駁回。
  2.原告丙○○部分：
  (1)扶養費用部分：查原告丙○○係50年1月20日生，其女賴婉
    綺15歲死亡，於滿20歲有扶養能力時，原告丙○○滿48歲，
    依台灣地區歷年居民平均餘命表，尚有餘命30.91年，原告
    主張按90年度扶養親屬寬減額每年74,000元計算，依霍夫曼
    計算法扣除中間利息，則原告丙○○應受扶養費用為
    1,405,505元【計算式：[74,000元×18.0000000（此為應受
    扶養30年之霍夫曼係數）＋74,000元×0.91×（19.0000000
    －00.0000000）]＝1,405,505元。】，再查原告丙○○之子
    女除賴婉綺之外，尚有賴佩瑜、賴思羽二人，有原告丙○○
    提出之戶籍謄本在卷可憑，並為被告所不爭執，則其扶養義
    務人為三人，賴婉綺所負之扶養義務為三分之一，故原告丙
    ○○得請求被告賠償之扶養費為468,502元（計算式：
    1,405,505元÷3＝468,502元。），原告丙○○請求被告賠
    償金額為459,523元，尚未逾此範圍，自應准許。
  (2)慰撫金部分：原告丙○○主張賴婉綺為其愛女，自小呵護倍
    至，原冀望望女成鳳，將來有所依靠。今賴婉綺因被告過失
    致死，其精神上受有重大痛苦，爰請求被告賠償150萬元之
    精神損害。本院斟酌兩造之身分、地位、資力、加害情形及
    受害程度等情，認原告請求之精神慰撫金以50萬元為適當，
    逾此部份，應予駁回。
  3.綜上，原告乙○○所得請求被告賠償之損害為醫療費678元
    、殯葬費75,330元、扶養費550,295元、慰撫金50萬元，合
    計1,126,303元；原告丙○○所得請求被告賠償之損害為扶
    養費459,523元、慰撫金50萬元，合計959,523元。
  4.惟按損害之發生或擴大，被害人與有過失者，法院得減輕賠
    償金額或免除之，民法第217條第1項定有明文。
    查本件被告因先前提議駕車前往台南遊玩，但被害人拒絕同
    行並要求被告停車，惟未見被告有靠邊停車或更改行車方向
    之舉動，致使被害人心生恐慌，於情急之下，向被告表示如
    不停車即將跳車，未獲置理，數分鐘後，被害人即攀爬至車
    外墜落地面死亡，被告對被害人攀爬車外有墜車身亡之危險
    ，對此結果有所預見，而不防免其結果發生，是被告對被害
    人之墜車死亡，自應負過失侵權行為之損害賠償責任。但查
    被害人自行進中車輛之車窗爬出，僅以手腳攀附車外之危險
    舉動，可能造成自我危害之情形，應有所認識，而冒然為此
    危險舉動，致生意外死亡，則被害人就損害之發生，自與有
    過失，爰依民法第217條第1項規定, 酌減被告四分之一之賠
    償金額，即被告應賠償原告乙○○844,727元，應賠償原告
    丙○○719,642元。
　5.末按給付有確定期限者，債務人自期限屆滿時起，負遲延責
  　任。給付無確定期限者，債務人於債權人得請求給付時，經
    其催告而未為給付，自受催告時起，負遲延責任。其經債權
    人起訴而送達訴狀，或依督促程序送達支付命令，或為其他
    相類之行為者，與催告有同一之效力。前項催告定有期限者
    ，債務人自期限屆滿時起負遲延責任。民法第229條定有明
    文。又遲延之債務，以支付金錢為標的者，債權人得請求依
    法定利率計算之遲延利息。但約定利息較高者，仍從其約定
    利率；而應付利息之債務，其利率未經約定，亦無法律可據
    者，週年利率為5% ；民法第233條第1項及第203條亦有明文
    。本件原告依侵權行為之法律關係請求被告賠償其損害，並
    未定有給付之期限，則原告請求自起訴狀繕本送達被告翌日
    即95年8月19日起至清償日止，按年息5%計算之法定遲延利
    息，核無不合。
  6.綜上所述，原告等依侵權行為損害賠償之法律關係，請求被
    告分別給付原告丙○○719,642元、給付原告乙○○844,727
    元，及均自起訴狀繕本送達被告之翌日即95年8月19日起至
    清償日止，按年息5%計算之利息，為有理由，應予准許；原
    告等逾上述金額之請求，則無理由，應予駁回。
  7.假執行之宣告：原告均陳明願供擔保，聲請宣告假執行，就
    原告勝訴部分，核無不合，爰分別酌定相當之擔保金額，併
    准許之。至原告敗訴部分，其假執行之聲請因訴之駁回而失
    所附麗，應予駁回。
  (四)本件事證已臻明確，兩造所為其他攻擊、防禦方法，於判決
    結果不生影響，爰不逐一審究，併予敘明。
、結論：本件原告之訴，為一部有理由，一部無理由，依民事
　　訴訟法第79條、第85條第1項前段、第390條第2項，判決如
  　主文。
中　　華　　民　　國　　96　　年　　1　　月　　19　 　日
                  民事第四庭    法　官　周靜秀
正本係照原本作成。
如對本判決上訴，須於判決送達後20日內向本院提出上訴狀。
中　　華　　民　　國　　96　　年　　1　　月　　23 　　日
                                書記官
